【裁判字號】    99,消債清,153
【裁判日期】    991129
【裁判案由】    清算事件
【裁判全文】
臺灣板橋地方法院民事裁定           99年度消債清字第153號
聲  請  人  李靖騰
代  理  人  胡鳳嬌律師
上列當事人聲請消費者債務清理事件，本院裁定如下：
    主  文
債務人李靖騰自中華民國九十九年十一月二十九日下午四時起開
始清算程序，並同時終止清算程序。
    理  由
一、按債權人會議可決更生方案時，應有出席已申報無擔保及無
    優先權債權人過半數同意，而其所代表之債權額，並應逾已
    申報無擔保及無優先權總債權額之二分之一；更生方案未依
    消費者債務清理條例第59條、第60條規定可決時，除有該條
    例第64條規定之情形外，法院應以裁定開始清算程序，消費
    者債務清理條例第61條定有明文。又法院開始清算程序之裁
    定，應載明其年、月、日、時，並即時發生效力。債務人之
    財產不敷清償清算程序之費用時，法院應裁定開始清算程序
    ，並同時終止清算程序，同條例第83條第1項、第85條第1項
    亦分別明定有明文。
二、查本件債務人聲請更生，雖經本院以99年度消債更字第136
    號裁定開始更生程序在案，惟債務人所提之更生方案，始終
    未能依消費者債務清理條例第59條、第60條規定獲得債權人
    會議之可決，而經衡酌其民國99年7月15日陳報之以3個月為
    1期，清償8年32期，每期清償新臺幣（下同）1萬5,000元，
    總清償金額48萬元之清償方案，清償比例僅約為15.145% ，
    與其316萬9,326元之負債總額相距甚遠。此外，債務人陳報
    每月收入約2萬3,000元，卻僅能負擔每月5,000 元之還款金
    額，而以現行強制執行實務狀況，強制執行扣薪程序每月為
    薪資1/3，債權人如聲請強制執行，每月尚可扣得約7,667元
    ，且更生方案履行完畢後，依消費者債務清理條例第73條規
    定，無擔保及無優先權之更生債權均視為消滅，債務人提出
    每3個月清償1萬5,000元之更生方案，即每月僅願提出5,000
    元作為更生方案之清償金額，於全體無擔保及無優先權債權
    人尚欠公允。又其每月僅能提出5,000 元作為更生方案之清
    償原因有二，其一因家人喪葬事宜，向親友籌措喪葬費用，
    日後尚須每月清償該民間債權人5,000 元，其二係因日前酒
    後駕駛觸犯公共危險罪，由本院99年度交簡字第5410號判刑
    6 月，尚須繳納易科罰金之故，惟該筆喪葬費用債務之借貸
    時間為99年4月間，本院於99年6月10日下午4 時裁定開始更
    生程式，該民間債務已屬更生債權，應依期申報並依債權比
    例分配始屬公允，而債務人卻將其列為每月必要費用欲分期
    清償完畢，無異削減依期申報債權人之債權清償；另罰金債
    權依消費者債務清理條例第29條規定係屬劣後債權，蓋若將
    其列為更生或清算債權，將發生債務人之負擔轉嫁由債權人
    負擔之結果，形同對債權人之處罰，債務人甚且將其作為更
    生方案履行金額未能提高之主張，如經准許核列為必要費用
    ，即生債務人因刑事犯罪不願入監服刑而選擇易科罰金，變
    相轉由全體債權人負擔之結果，難認公允。是該更生方案經
    本院民事執行處司法事務官審酌後，認清償成數過低，且每
    月支出狀況亦不合理，故難認聲請人所提更生方案之條件公
    允，而不符合得由本院逕以裁定認可更生方案之要件。本院
    自無從依消費者債務清理條例第64條規定認可其更生方案，
    則依消費者債務清理條例第61條規定，本件即應裁定開始清
    算程序。
三、再查，聲請人除薪資收入外，並無其他財產，此有財產及收
    入狀況說明書、財政部臺灣省北區國稅財產歸屬資料清單在
    卷足憑（本院消債更字卷第20、24頁），聲請人既無資產可
    供清算，且清算亦需清算程序費用，是本院斟酌上情，並慮
    及本件清算程序之規模，堪認聲請人之財產，不敷清償清算
    程序之費用，難認進行清算程序有利於債權人及債務人，是
    依消費者債務清理條例第85條第1 項之規定，應以裁定開始
    清算程序，並同時終止清算程序。
四、法院終止清算程序後，聲請人之債務並非當然免除，仍應由
    聲請人聲請或法院依職權斟酌消費者債務清理條例有關規定
    審酌，即非當然為免責之裁定，聲請人就其所負債務仍應負
    清償之責，且聲請人於不免責裁定後，得依同條例第141 條
    、第142 條規定為相當清償責任，始得再聲請免責，附此敘
    明。
中    華    民    國    99    年    11    月    29    日
                  民事第二庭法  官  連士綱
上為正本係照原本作成。
開始清算程序之裁定不得抗告，如不服同時終止清算程序之裁定
，應於裁定送達後10日內，以書狀向本院提出抗告，並繳納抗告
費新臺幣1,000 元。
中    華    民    國    99    年    11    月    29    日
                            書記官  吳俞玲

司法院資訊處製作；財團法人民間司法改革基金會備份。
